【裁判字號】    95,訴,17
【裁判日期】    950125
【裁判案由】    搶奪
【裁判全文】
臺灣士林地方法院刑事判決                95年度訴字第17號
公  訴  人  臺灣士林地方法院檢察署檢察官
被      告  甲○○
上列被告因搶奪案件，經檢察官提起公訴（94年度偵字第13043
號），被告於準備程序為有罪之陳述，經本院合議庭裁定由受命
法官依簡式審判程序獨任審理，並判決如下：
    主  文
甲○○連續意圖為自己不法之所有，而搶奪他人之動產，處有期
徒刑柒月，緩刑參年。
    事  實
一、甲○○基於意圖為自己不法所有之概括犯意，先於民國94年
    12月9 日晚上6 時40分許，騎乘車牌號碼CQH-789 號重型機
    車，在臺北市○○區○○路105 號前，見楊璧如獨自行走，
    即趁其不及防備之際，自後方徒手拉扯搶取楊女背於身上之
    皮包1 個（內有現金新台幣1 萬5 千元、中國信託信用卡2
    張、萬泰銀行信用卡、華僑銀行信用卡、家樂福信用卡、身
    分證、健保卡、郵局存摺各1 張），得手後隨即騎乘機車逃
    逸；又於94年12月26日上午9 時10分許，駕駛上開重型機車
    ，在臺北市○○區○○街49巷8 號前，以同一手法從後方接
    近丙○○，並以左手搶奪丙○○右手手提包1 只得逞（內有
    現金新台幣4 千元、皮夾1 個、行動電話1 支、身分證、健
    保卡各1 張），得手後旋將現金取出花用殆盡，再將皮包丟
    棄。嗣於94年12月26日下午1 時許，騎機車行經臺北市○○
    區○○路71號前為員警乙○○查獲。
二、案經楊璧如、丙○○訴由臺北市政府警察局北投分局報請臺
    灣士林地方法院檢察署檢察官偵查起訴。
    理  由
壹、程序事項：
    本件被告甲○○所犯並非死刑、無期徒刑、最輕本刑為3 年
    以上有期徒刑之罪或高等法院管轄第一審案件，其於準備程
    序進行中，先就被訴事實為有罪之陳述，經告知其簡式審判
    程序之旨，並聽取公訴人及被告之意見後，本院合議庭依刑
    事訴訟法第273 條之1 第1 項之規定，裁定由受命法官獨任
    進行簡式審判程序，合先敘明。
貳、實體事項：
一、按被告以外之人於審判外之言詞或書面陳述，除法律有規定
    者外，不得作為證據。前項規定，於法院以簡式審判程序或
    簡易判決處刑者，不適用之，刑事訴訟法第159 條定有明文
    。
二、上開事實有下列證據足以證明：
(一)被告自白：被告甲○○於警詢、檢察官偵查中、本院準備程
    序及審理中自白上述犯罪事實，其任意自白核與下列事證相
    符，自應採為證據。
(二)被害人楊璧如、丙○○分別於警詢指述：渠等於上開時地遭
    人騎乘機車徒手行搶皮包1 個之事實（詳見偵查卷第14至16
    頁、第17至18頁警詢筆錄）。
(三)證人吳翁秀於警詢證述：94年12年26日在台北市○○區○○
    路所經營之檳榔攤收取被告甲○○清償之欠款4250元 (見同
    上偵查卷第19-20頁)。
(四)贓物認領保管單1 紙：被害人丙○○具領遭搶奪之現金4000
    元 (見同上偵查卷第21頁)。
(五)監視錄影翻拍照片2 張、台北市政府警察局北投分局現場蒐
    證照片4 張、贓物照片2 張 (見同上偵查卷第22至25頁)。
(六)車籍作業系統查詢認可資料1份(見同上偵查卷第32頁)。
(七)綜上積極證據，上述犯罪事實已得確切之證明，被告犯行堪
    以認定，應依法論罪科刑。
三、論罪科刑之理由：
(一)核被告甲○○所為，係犯刑法第325 條第1 項搶奪罪。
(二)又被告先後所為2 次搶奪犯行，時間緊接，手法相似，所犯
    罪名相同，又據被告於本院審理時陳明本案2 次搶奪犯行是
    因為欠朋友9 千多元，缺錢還債等語（本院95年1 月3 日審
    判筆錄第2 頁參照），被告顯係出於概括之犯意為之，為連
    續犯，應依刑法第56條之規定以一罪論，並加重其刑。
(三)爰審酌被告前無犯罪紀錄，素行尚可，惟被告年僅22歲正值
    青壯，詎不思以正途營生取財，而飛車搶奪婦女財物，對社
    會治安及婦女行路安全、人身、財產權益有嚴重影響，惟姑
    念其犯後坦承犯行，深表悔意，並其犯罪之動機、目的及其
    智識程度等一切情狀，量處如主文所示之刑，以示懲儆。
(四)末查，被告前未曾受有期徒刑以上刑之宣告，有臺灣高等法
    院被告全國前案紀錄表在卷可稽，其有正當之職業，因一時
    衝動、思慮欠週而為本次犯行，其犯後既有悔意，並已與被
    害人楊璧如、丙○○達成和解，賠償損害，有和解書2 紙在
    卷可稽，公訴人就科刑範圍亦當庭表示請給被告自新機會，
    本院因認其經此刑之宣告，應知所警惕而無再犯之虞，本件
    刑之宣告以暫不執行為當，併宣告緩刑3 年，以期自新。
(五)按刑法第62條所規定之自首，以對於未發覺之罪，向有偵查
    權之機關或公務員自承犯罪，進而接受裁判為要件。具有裁
    判上一罪關係之犯罪，苟全部犯罪未被發覺前，行為人僅就
    其中一部分犯罪自首，固仍生全部自首之效力（最高法院90
    年度台上字第5435號判決參照）。然有無自首乃單純之事實
    認定問題，與裁判上一罪之法理無關，自無所謂一部自首效
    力是否及於全部之審判不可分原則之適用，故裁判上一罪犯
    罪事實有無自首，仍應就全部犯罪行為，分別為個別的觀察
    認定（最高法院80年度台上字第4327號判決參照）。被告固
    於94年12月26日13時許為警查獲時，向台北市政府警察局北
    投分局員警乙○○自首其所犯前述94年12月9 日之搶奪犯行
    ，業據證人即查獲被告之員警乙○○於本院審理時證述明確
    （見本院95年1 月11日審判筆錄），其此部分犯行固符合刑
    法第62條自首之要件；然員警乙○○於當日查獲被告前，經
    比對監視錄影畫面嫌犯之衣服、機車等特徵，業已發覺被告
    係94年12月26日上午9 時10分搶奪案件之嫌犯，故此部分搶
    奪犯行自不為其前案自首之效力所及，惟仍屬於被告連續搶
    奪犯行之一部。申言之，被告雖就其所犯裁判上一罪之一部
    分自首，然從個別犯行之事實上觀察，其效力不能及於其他
    搶奪犯行，是故，其所應論處之一罪，即無從分割而依自首
    之例予以減輕，應予敘明。
四、應適用之法律：
    刑事訴訟法第273 條之1 第1 項、第310 條之2 、第454 條
    第1 項、第299 條第1 項前段，刑法第56條、第325 條第1
    項、第74條第1 款，判決如主文。
五、如不服本件判決，得自收受判決送達之日起10日內，向本院
    提出上訴書狀，上訴於第二審法院。
本案經檢察官鄭嘉欣到庭執行職務。
中    華    民    國    95    年    1     月    25    日
                  刑事第三庭法  官  汪梅芬
以上正本證明與原本無異。
如不服本判決應於送達後10日內，向本院提出上訴狀。
                            書記官  林旻弘
中    華    民    國    95    年    1     月    25    日
附錄法條：
刑法第325條第1項
意圖為自己或第三人不法之所有，而搶奪他人之動產者，處6月
以上5年以下有期徒刑。


司法院資訊處製作；財團法人民間司法改革基金會備份。
